臺灣臺南地方法院民事判決　　　　　　　99年度重訴字第26號
原　　　告　林清期
訴訟代理人　張雯峰律師
　　　　　　奚淑芳律師
原　　　告　林福安
上二人共同
訴訟代理人　陳宏義律師
被　　　告　潘哲輝
訴訟代理人　江信賢律師
複 代理 人　謝凱傑律師
訴訟代理人　曾靖雯律師
　　　　　　蔡麗珠律師
　　　　　　蕭立俊律師
上列當事人間請求債務人異議之訴等事件，經本院於民國100年3
月16日言詞辯論終結，判決如下：
    主      文
確認被告持有本院九十八年度司票字第三○八號本票裁定所載，
發票人為原告林福安及林清期、發票日為民國九十六年六月七日
、票面金額為新臺幣壹仟萬元、票據號碼為二九五○八四號、未
載到期日之本票，於超過「新臺幣壹仟萬元，及就其中新臺幣柒
佰陸拾肆萬零貳佰捌拾壹元自民國九十七年十二月二十日起至清
償日止，按週年利率百分之六計算之利息」部分之本票債權不存
在。
本院九十八年度司執字第四○八○七號強制執行事件，債權人即
被告所執本院九十八年度司票字第三○八號本票裁定，就超過「
新臺幣壹仟萬元，及就其中新臺幣柒佰陸拾肆萬零貳佰捌拾壹元
自民國九十七年十二月二十日起至清償日止，按週年利率百分之
六計算之利息」部分，不得對原告為強制執行。
原告其餘之訴駁回。
訴訟費用新臺幣壹拾萬零陸佰參拾捌元，其中陸佰參拾捌元由被
告負擔，餘由原告連帶負擔。
    事實及理由
壹、程序方面：
    按確認法律關係之訴，非原告有即受確認判決之法律上利益
    者，不得提起，民事訴訟法第247條第1項前段定有明文。所
    謂即受確認判決之法律上利益，係指法律關係之存否不明確
    ，原告主觀上認其在法律上之地位有不妥之狀態存在，且此
    種不妥之狀態能以確認判決將之除去者而言。查本件被告已
    持原告二人所簽發之本票向本院聲請核發本票裁定在案，是
    該本票既由被告持有且已行使票據權利，而原告主張該本票
    原因關係之債權不成立，顯然兩造就該本票債權存在與否已
    發生爭執，如不訴請確認，原告在私法上之地位將有受侵害
    之危險，則原告提起本件確認本票債權不存在之訴，即有確
    認之法律上利益。
貳、實體方面：
一、原告方面：
  (一)原告林福安主張：伊胞兄即原告林清期於96年6月7日下午
      2時30分許，邀其前往臺南市新營區（ 縣市合併前為臺南
      縣新營市，下同）新進路 2段55號宗揚代書處，共同簽發
      如本院98年度司票字第308號本票裁定（下稱系爭本票裁
      定）所載，發票人為原告二人、發票日為96年6月7日、票
      面金額為新臺幣（下同）1,000萬元、票據號碼為295084
      號、未載到期日之本票（下稱系爭本票），持向被告借款
      1,000萬元。惟被告迄今並未依約交付借款。詎料被告竟
      於98年1月20日持系爭本票向本院聲請本票裁定，一俟系
      爭本票裁定確定，旋又對伊之財產聲請強制執行，經本院
      以98年度司執字第40807號給付票款強制執行事件受理，
      並將伊所有之之不動產予以查封，並通知定期拍賣。惟系
      爭本票之原因關係為成立於被告與原告林清期之消費借貸
      關係，被告既並未交付借款予伊，則對伊之本票債權自不
      存在，是被告對伊聲請強制執行，亦有未洽。又原告所提
      出之本院卷第25頁之借據（下稱系爭借據）及第26頁之授
      權書上伊之簽名及印文並非真正。並聲明：(一)確認被告對
      於原告林福安就系爭本票之本票債權不存在。(二)被告不得
      以系爭本票裁定對於原告林福安為強制執行。
  (二)原告林清期主張：
    1.對被告所主張之借款本金合計為7,640, 281元乙節無意見
      ，惟被告聲請強制執行之範圍不得超過其所持之執行名義
      ，系爭本票裁定內容為原告應給付合計 1,000萬元之本票
      債權及按年息百分之6計算之利息，而消費借貸為要物契
      約，被告應舉證證明借給原告之本金債權有1,000萬元，
      否則自無依本票裁定准予之1,000萬元本票債權執行之理
      。而被告所提出之本金債權僅有7,640,281元，自不得持
      系爭本票裁定請求給付1,000萬元之本金。又利息部份亦
      僅能依該本票裁定上所載年息百分之6計算，自無依抵押
      權契約所載計算或依年息百分之20計算之理，是被告對於
      利息之計算，顯然悖於本票裁定之內容，而不足採。再者
      利息之部份，應另行計算而不計入本金內，惟被告加計百
      分之20利息計入本金內，欲證明被告積欠之本金達1,000
      萬元，顯然有誤。
    2.伊自96年支票跳票後，陸續交付多張客戶開立之貨款支票
      予被告以清償債務， 累計已清償約127萬元，然上開支票
      是由被告轉給其他人兌現。又原告林清期所有之臺南縣新
      營市○○段338地號土地經本院98年度司執字第40807號強
      制執行程序拍定，所得價金為726,600元 ，因被告為該執
      行事件之唯一債權人，故所得價金將會全數分配給被告，
      則上開已償還之金額均應自林清期積欠被告之借款債務中
      扣除。
    3.並聲明：(一)確認被告對於原告林清期就系爭本票之本票債
      權不存在。(二)被告不得以系爭本票裁定對於原告林清期為
      強制執行。
二、被告則以：
  (一)原告林清期與訴外人余聖福於95年間成立借貸協議，將林
      清期所有之臺南市○○區○○段810地號土地（應有部分2
      分之1）、高雄市仁武區 （縣市合併前為高雄縣仁武鄉○
      ○○段380之7地號土地及其上同段200建號建物 （下合稱
      系爭不動產） 設定最高限額700萬元之抵押權予余聖福以
      為擔保，並簽發借據及本票交予余聖福留存。此後林清期
      陸續簽發支票向余聖福周轉資金，再由余聖福持林清期所
      簽發之支票向被告借貸。事後林清期得知余聖福交付之借
      款皆來自被告，而余聖福也將支票均交付予被告。嗣因林
      清期仍有資金需求，欲直接向被告借款，遂於96年6月7日
      偕同林福安，與余聖福及被告達成協議，由余聖福將其對
      林清期之390萬元借款債權【 即余聖福前持林清期所簽發
      如附表一所示之 4張支票向被告借貸，再轉貸予林清期之
      借款。惟此4張支票票面金額雖分別為140萬元、25萬元、
      115萬元與110萬元，惟由被告先扣除自實際借款交付日起
      至票載發票日止按年息百分之42計算之利息後，實際上僅
      分別交付1,292,200元、236,875元、1,065,475元及1,014
      ,000元】讓與被告，且林清期為擔保上開債務及日後向被
      告借貸之借款債務，將上開不動產上原設定予余聖福之最
      高限額抵押權轉設定予被告， 約定最高擔保金額為1,000
      萬元；被告為確保林清期能如數清償借款，另要求林清期
      之胞弟即原告林福安須連帶負清償責任，故林福安為擔保
      林清期對於被告1,000萬元內之借款， 乃與林清期共同簽
      立系爭借據及系爭本票。在被告與余聖福、林清期及林福
      安達成上述協議後，林清期於96年6、7月間曾陸續簽發如
      附表二所示之3張支票向被告借款 1,535,000元、l,400,0
      00元、l,300,000元，總計4,235,000元，交付借款方式係
      均經預扣利息後，被告分別在96年6月11日、 6月20日、7
      月2日各將150萬元、130萬元、1,231,731元，分別匯入或
      存入林清期之新營市農會延平分行帳號00000000000000號
      帳戶。
  (二)依原告二人簽立予被告之系爭借據載明：林清期以系爭不
      動產設定最高限額1,000萬元抵押權向被告借款， 其約定
      內容詳如設定契約書及約定事項，如有乙紙票據未如期兌
      現，視為全部債務到期，林福安與林清期願無條件清償所
      有債務及負責所有違約應負之責任；且被告自余聖福受讓
      對於林清期之債款債權，以及林清期向被告借款，均約定
      利息為月息百分之3.5； 並佐以林清期與被告在96年6月7
      日簽立之抵押權設定契約書約定逾期應按月支付百分之3.
      5之違約金，而其他約定事項第l條亦有約定：「抵押權設
      定契約立書人（擔保物提供人）所提供之本抵押物之擔保
      範圍包括債務人、擔保物提供人對抵押權人（以下稱債權
      人）為擔保對債權人現在（包括過去所負現在未清償）將
      來所負之借款、票據、保證、損害賠償等以及其他一切債
      務，即在本抵押權設定契約書所定債權金額以內之清償及
      其利息、遲延利息、違約金、執行抵押權費用以及債務不
      履行而發生之全部損害之賠償。」，可證原告應負連帶清
      償責任之範圍，亦即系爭 1,000萬元本票之擔保範圍，不
      僅包含被告自余聖福受讓對於林清期之 390萬元借款債務
      或支票債務，以及林清期在96年6月7日協議之後向被告借
      貸之借款債務等本金債務之清償，尚包括衍生之利息、遲
      延利息及違約金債務。上開7張支票將屆期前， 因林清期
      表示其無力清償票款，被告雖應允暫緩提示支票，惟事後
      林清期仍未能清償， 被告乃於96年11月間將7張支票均予
      以提示，但皆遭退票 ，未獲兌現，而上開7張支票之票面
      金額合計為已有8,135,000元， 被告所實際交付之借款金
      額則為7, 640,281元，雖被告與林清期約定月息百分之3.
      5即年息百分之42， 超過法定最高年利率百分之20限制，
      惟以年息百分之20計算後，上開借款至100年3月16日止，
      本息合計已達13,421,827元（金額詳見附表三），已超過
      1,000萬元，遑論還要加計違約金，而無論是本金 、利息
      或違約金，被告均未獲償，是被告為實現債權，依法持原
      告共同簽發之本票行使票據權利，原告自應就所簽發之本
      票履行票據責任，原告抗辯未取得借款，實無理由。
  (三)原告林清期亦當庭自認其尚有積欠被告借款債務未償還，
      且對於被告所主張之借款本金合計為7,640, 281元無意見
      。又林福安亦自認系爭本票係由其與林清期共同親簽，而
      簽發該本票之原因即林福安為林清期對於被告債務之連帶
      保證。林福安雖主張借據及授權書非其所簽，然林清期已
      自認簽借據時有被告、林清期、林福安及代書四人在場，
      倘非林福安所親簽，則即為林清期、被告或代書所簽，當
      時林福安既然在場，如非經其同意，應不至於任由他人盜
      簽其簽名及盜蓋其印章，此與一般常理明顯不符，是原告
      林福安主張系爭借據及授權書非其所簽，屬卸責之詞。又
      被告前向執行法院聲請就原告二人所有不動產進行拍賣，
      其中僅有臺南市○○區○○段338地號土地經以726,600元
      拍定，惟該拍賣所得尚未經執行法院分配，而執行程序已
      停止，被告尚未受償，故無從確認實際受償之數額。另原
      告主張曾交付客戶之支票數張予被告以清償債務 127萬元
      ，惟上開支票提示存入之帳戶均非被告所有，且這些支票
      均非交予被告，被告亦無轉讓，原告林清期主張曾清償被
      告127萬元顯與事實不符。準此，被告持系爭本票請求原
      告負連帶清償責任及票據責任，於法並無不合。
  (四)並聲明：原告之訴駁回。
三、本件兩造不爭執事項及所爭執之點如下：
  (一)兩造不爭執事項：
    1.原告二人於96年6月7日共同簽發系爭本票。
    2.本院卷第23頁借據、系爭借據及系爭本票均為林清期所簽
      立。
  (二)兩造爭執要點為：
    1.系爭本票債權之原因關係是否存在？如是，債權金額究竟
      若干？
    2.原告有無足以消滅或妨礙被告持系爭本票裁定對其請求之
      事由？
四、按當事人主張有利於己之事實者，就其事實有舉證之責任，
    民事訴訟法第272條前段定有明文。又票據為文義證券及無
    因證券，票據上之權利義務，悉依票上所載文義定之，與其
    基礎之原因關係各自獨立，票據上權利之行使，不以其原因
    關係存在為前提，執票人行使票據上權利時，就其基礎之原
    因關係確係有效存在，不負舉證責任，若票據債務人以自己
    與執票人間所存抗辯之事由，對抗執票人，依票據法第13條
    規定之反面解釋，固非法所不許，惟應由票據債務人就該抗
    辯事由存在負舉證之責任（最高法院99 年台簡上字第6號民
    事裁定、98年台簡上字第17號民事判決參照）。次按執行名
    義成立後，如有消滅或妨礙債權人請求之事由發生，債務人
    得於強制執行程序終結前，向執行法院對債權人提起異議之
    訴。如以裁判為執行名義時，其為異議原因之事實發生在前
    訴訟言詞辯論終結後者，亦得主張之。執行名義無確定判決
    同一之效力者，於執行名義成立前，如有債權不成立或消滅
    或妨礙債權人請求之事由發生，債務人亦得於強制執行程序
    終結前提起異議之訴。強制執行法第14條第1、2項亦有明文
    ，合先敘明。
五、原告林清期部分：
  (一)系爭本票係原告二人共同簽發，已如前述，兩造對於被告
      係因原告交付而取得系爭本票乙情，亦無爭執，是兩造為
      系爭本票之前後手，堪予認定，依前揭說明，原告二人固
      得以票據原因關係上之抗辯事由對抗被告，然仍需對其抗
      辯事由負舉證責任。又系爭本票係由原告林清期持以向被
      告借款乙節，亦為兩造所不爭執，是對原告林清期及被告
      而言，系爭本票之原因關係，自為其間之消費借貸關係。
      經查：
    1.原告林清期於本院訊問時及言詞辯論期日陳稱：附表一、
      二所示之7紙支票係伊所簽， 用來向被告借錢週轉，系爭
      本票及本院卷第24頁之面額700萬元，發票日為95年11 月
      13日之本票，本院卷第23頁之借據及系爭借據亦為伊所簽
      ；伊一開始將抵押權設定在余聖福名下，然事實上是向被
      告借錢，嗣後抵押權改設被告名下， 伊又開了一張1,000
      萬元之本票（即系爭本票）向被告週轉。伊每次向被告借
      錢都會交付票據，都有拿到錢，以前抵押權在余聖福名義
      下的時候，是余聖福經手拿錢給林清期，但資金來源是被
      告。抵押權轉給被告以後，伊直接向被告拿錢，被告有時
      會匯款到農會，所借款項會先扣除自交付借款當日至支票
      到期日止按三分半 （應指月息百分之3.5）計算之利息；
      跳票的金額總共是810萬餘元， 是票面金額加總，而利息
      則已先繳，對於本金金額是7,640,281元無意見等語（ 見
      本院卷第76、77頁、134頁背面）。
    2.證人余聖福則證稱：原告林清期透過伊找被告借錢，被告
      以伊之名義作人頭，由林清期提供不動產設定 700萬元之
      抵押權予伊；錢是由被告借予林清期，先設定抵押之額度
      後，再由林清期開支票，在支票的額度中向被告借錢，約
      定年息為百分之42，清償日則為發票日；林清期開支票後
      交給伊，由伊拿給被告公司的一位陳小姐，陳小姐把利息
      扣除後將錢拿給伊，伊再轉交林清期，支票到期後，林清
      期就另開一張支票向被告借錢，在其所設定之最高限度內
      使用支票循環借款；後來因伊自己財務有問題，被告就將
      債權拿回去，抵押權也設定到被告自己名下等語（見本院
      卷第74、75頁）。
    3.查原告林清期及證人余聖福所述中，對於前階段即附表一
      所示 4紙支票之借款關係究係成立於林清期與余聖福間，
      或係成立於林清期與被告間，雖略有不明，然關於林清期
      係執支票向余聖福週轉，再由余聖福執林清期所開支票向
      被告取得款項乙節，確屬相符，且林清期所開立如附表一
      所示4紙支票，均經余聖福背書 （嗣後已塗銷），可見林
      清期原交付支票之對象應為余聖福無疑，又縱被告始為資
      金提供者，然原告林清期既願將抵押權設定予余聖福，顯
      已同意由余聖福為擔任名義上之借款人，是前階段之消費
      借貸關係，自應認係成立於林清期與余聖福之間。
    4.是以，依據原告林清期及證人余聖福前揭所述，並綜參原
      告林清期所簽署、日期為96年6月7日之系爭借據上「立借
      據人林清期茲因經營蘭花園，為擴大種植栽培蘭花須資金
      調度，故以所有座落……全部不動產共同擔保設定抵押權
      登記，設定最高限額新台幣壹仟萬元正，期限為壹年（自
      民國九十六年六月七日至民國九十七年六月七日止）向潘
      哲輝借貸，其約定內容詳如設定契約書及約定事項。全部
      借貸金額如本人開立銀行票據予潘哲輝君之面額，若有乙
      紙票據如期未兌現，則視同債物（務）全部到期，本人願
      無條（件）全部清償所有債務及負責所有違約應負之責任
      」之記載、原告所提出如附表一、二所示之 7紙支票及退
      票理由單、匯款單、存款存根、他項權利證明書、抵押權
      設定契約書（見本院卷第39至42頁、50至56頁、82至89頁
      ）。足認被告辯稱系爭本票所表彰之債權為其與林清期間
      之消費借貸債權，本金合計為7,640,281元（ 未實際交付
      之預扣利息不視為借款），及自約定清償日即各支票之發
      票日起，按週年利率百分之42計算之利息等情，要屬有據
      ，堪予採信。原告林清期雖主張利息利率僅得依系爭本票
      裁定所載之週年利率百分之6計算 ，惟接受票據之直接當
      事人間固得以票據原因關係之欠缺或消滅作為票據上之抗
      辯，然此不代表當事人得反以票據之文義及權利，作為基
      礎原因中之抗辯事由，週年利率百分之42之利息為原告林
      清期與被告間之消費借貸契約（即系爭本票基礎原因關係
      ）約定之利率，於計算原因關係之債權額時，自應以此利
      率為計算基準， 原告林清期主張僅得依週年利率百分之6
      計算利息云云，顯屬謬誤，不足採信。又被告雖另據其與
      原告林清期所訂之抵押權設定契約書（見本院卷第56、57
      頁 ）主張此借款債權尚有約定按月息百分之3.5計算之違
      約金，惟該契約書設定事項中關於利息及遲延利息部分，
      均記載為「無」，僅就違約金部分記明為「逾期願按月支
      付百分之三．五違約金」，顯與證人余聖福所述利息係約
      定為年息百分之42乙節不符，再觀上開契約書所載違約金
      之利率，如換算成年息，即等同於週年利率百分之42，與
      被告與原告林清期間所約定之利息利率相同，顯然上開抵
      押權設定契約書僅係將約定利息利率挪至違約金為記載，
      不能認為被告與原告林清期除利息外，另有違約金之約定
      ，是被告主張系爭本票所表彰之原因關係債權尚有違約金
      之約定，即非可採，附予敘明。
  (二)至於原告林清期主張清償部分，經查：
    1.原告林清期主張其前將本院卷第 139、140、141頁所列之
      25紙他人簽發之支票（俗稱客票）交付被告，用以清償上
      開債務，經本院函請付款銀行提供上開支票之兌現資料後
      ， 彰化銀行埔里分行及玉山銀行海山分行業將上開第139
      頁及第 141頁所列支票提示存入帳戶帳號及支票影本呈報
      本院（見本院卷第156至160頁、166至179頁。至於第 140
      頁所示支票，因原告林清期所陳報帳號與付款銀行即合作
      金庫商業銀行烏日分行電腦資料不符，故無法查得兌現資
      料，此見本院卷第165頁函 ），惟自付款銀行所提供之資
      料以觀，均無從認為被告曾受讓上開支票，原告林清期復
      僅泛言辯稱被告已將上開客票交由他人兌現，然未提出其
      餘可進一步支持其主張之證據，依前揭說明，原告林清期
      既無法舉證證明清償之事實，則其執此為票據原因關係之
      抗辯，自非有據。
    2.又原告林清期所有之臺南市○○區○○段 338地號土地，
      前經本院98年度司執字第40807號強制執行事件於 98年12
      月24日拍賣程序中以726,600元拍出， 惟因本院嗣後裁定
      准許原告林福安停止執行之聲請，故拍得價金迄今尚未分
      配予債權人等情，業據本院調取上開執行卷宗核閱無訛。
      是不問被告最終所得受分配之金額為何，其既尚未實際受
      領清償，自未發生實際清償之效力。原告林清期主張被告
      已就上開拍得價金受償云云，不足採憑。
  (三)另按約定利率，超過週年百分之20者，債權人對於超過部
      分之利息，無請求權。又利息不得滾入原本再生利息。但
      當事人以書面約定，利息遲付逾 1年後，經催告而不償還
      時，債權人得將遲付之利息滾入原本者，依其約定。民法
      第205條、第207條第1項分別定有明文 。系爭本票所表彰
      之債權為被告與林清期間之消費借貸債權本金合計7,640,
      281元，及按週年利率百分之42計算之利息， 惟因此一約
      定利率超過民法所定最高週年利率百分之20之限制，被告
      已於本件審理中自行減縮至週年利率百分之20，並主張迄
      至100年3月16日為止，借款本息已累積如附表三所示之13
      ,421,827元。又被告與原告林清期間消費借貸債權本金為
      7,640,281元，業如前述 ，且查無其間有遲付之利息得滾
      入原本之書面約定，而系爭本票裁定得為強制執行之範圍
      則為「1,000萬元及自96年7月10日起至清償日止，按年息
      百分之6計算之利息」，惟票面金額1,000萬元中，僅7,64
      0,281元為借款之本金， 其餘則為本金孳生之利息，如就
      利息部分再加計按週年利率百分之6計算之利息 ，顯已違
      反前開複利禁止之規定。又如就本金7,640,281元按週年
      利率百分之20計算利息，則須至97年12月19日本息合計始
      超過系爭本票票面金額1,000萬元（詳見附表四），換言
      之，系爭本票之票面金額1,000萬元中，除本金7,640,281
      元外，餘則為97年12月19日以前本金所衍生之利息。是以
      ，系爭本票裁定固准許被告就96年7月10日起至清償日止
      按週年利率百分之6計算之利息強制執行，然因票面金額
      已含97年12月19日前之按週年利率百分之20計算之利息，
      如於此段期間（即96年7月10日至97年12月19日間）再行
      就本金7,640,281元加計百分之6之利息，將使該段期間之
      利率高達百分之26，已逾法定最高限額利率，是以，被告
      應自97年12月19日之翌日即同月20日起，始得再依票據債
      權之關係，請求按週年百分之6計算之利息。
六、原告林福安部分：
  (一)林福安既自承系爭本票係原告林清期為向被告借款，而邀
      同其共同簽發予被告，而此種非共同借款人簽發票據以供
      他人借款之用之情形，多係為擔保他人借款之清償所為。
      又原告林福安雖否認本院卷第25頁借據上連帶保證人欄之
      「林福安」簽名及印文所真正，惟據原告林清期於本院陳
      稱：「一千萬的本票是林福安親簽的……借據上林福安之
      簽名是否為其所簽，我已經不記得。」、「（問：簽借據
      的地點？）在新營市○○○路那邊一位代書那裡辦的。」
      、「（問：簽借據時有幾人在場？）被告、我、代書和林
      福安，總共四個人。」等語（見本院卷第77頁），而上開
      借據與系爭本票上載日期均為96年6月7日，應係同日所簽
      ，原告林福安亦自承系爭本票係伊與林清期於96年6月7日
      前往新進路之宗揚代書處所簽發，與原告林清期前揭陳述
      互核參照，可認系爭本票與上開借據係於同時於新進路代
      書處所簽署，而林福安當時既已願簽發本票供林清期向被
      告借款之用，可認已有擔保林清期借款清償之意願，衡諸
      常情，實難認其有於同一時、地拒絕簽署借據之必要，是
      其稱系爭借據上之簽名、印文並非真正云云，尚難採信，
      被告辯稱林福安為本件借款之連帶保證人，則屬可採。
  (二)原告林福安雖以被告既並未交付借款予伊，而主張被告對
      伊無本票債權存在，惟其簽發系爭本票之原因乃係為擔保
      被告與原告林清期間之消費借貸債權，已如前述，亦為原
      告林福安所自承，則無論被告與林福安間有無成立消費借
      貸關係，均與系爭本票之原因關係無涉，亦不得作為票據
      債權原因抗辯之事由，是原告林福安前揭主張，顯屬無據
      ，自難採信。
  (三)是以，原告林福安既係為擔保林清期與被告間之借款債務
      而簽發系爭本票，自應依票據文義負責。惟系爭本票所表
      彰之債權既有上開違反複利禁止及法定最高利率限額之處
      ，則其就此部分，自亦得對票據債權人即被告為原因關係
      之抗辯。
七、綜上所述，系爭本票所表彰之債權，既有上述違反複利禁止
    規定及逾法定最高利率限額之處，則原告二人請求確認系爭
    本票於超過「1,000萬元，及就其中7,640,281元自97年12月
    20 日起至清償日止，按週年利率百分之6計算之利息」部分
    之本票債權不存在，即屬有據；該部分之本票債權既不存在
    ，則原告併請求判命被告不得持系爭本票裁定於超過前揭本
    票債權部分對其為強制執行，亦為有理由，應予准許，逾此
    部分之請求，即屬無據，應予駁回。
八、本件判決之基礎已臻明確，兩造其餘之攻擊防禦方法及舉證
    ，核與判決無影響，毋庸一一論列，併此敘明。
九、末按各當事人一部勝訴、一部敗訴者，其訴訟費用，由法院
    酌量情形，命兩造以比例分擔或命一造負擔，或命兩造各自
    負擔其支出之訴訟費用；法院為終局判決時，應依職權為訴
    訟費用之裁判，民事訴訟法第79條及第87條第1項分別定有
    明文。查本件訴訟費用經核為100,638元（即第一審裁判費
    10萬元及證人旅費638元），爰依兩造之勝敗比例，確定訴
    訟費用之負擔如主文第四項所示。
十、結論：本件原告之訴為一部有理由，一部無理由，依民事訴
    訟法第79條、第85條第2項、第87條第1項，判決如主文。
中    華    民    國   100    年    3     月    30    日
                  民事第三庭   審判長法  官  杭起鶴
                                     法  官  許育菱
                                     法  官  張玉萱
以上正本證明與原本無異。
如對本判決上訴，須於判決送達後20日內向本院提出上訴狀。如
委任律師提起上訴者，應一併繳納上訴審裁判費。
中    華    民    國   100    年    4     月    7     日
                                     書記官  張晶瑩
附表一：
┌──┬─────┬────┬───┬──────┬──────┬────────────────┐
│編號│支票號碼  │發票日期│發票人│票面金額    │借款交付日期│實際交付金額（扣除自實際借款交付│
│    │          │        │      │            │            │日起至票載發票日止按年息42%計算 │
│    │          │        │      │            │            │之利息後）                      │
├──┼─────┼────┼───┼──────┼──────┼────────────────┤
│ 1  │FA0000000 │96.7.10 │林清期│1,150,000元 │96年5月8日  │1,065,475元                     │
├──┼─────┼────┼───┼──────┼──────┼────────────────┤
│ 2  │FA0000000 │96.7.20 │林清期│1,400,000元 │96年5月18日 │1,292,200元                     │
├──┼─────┼────┼───┼──────┼──────┼────────────────┤
│ 3  │FA0000000 │96.7.10 │林清期│  250,000元 │96年5月29日 │  236,875元                     │
├──┼─────┼────┼───┼──────┼──────┼────────────────┤
│ 4  │FA0000000 │96.7.31 │林清期│1,100,000元 │96年5月29日 │1,014,000元                     │
├──┼─────┼────┼───┼──────┼──────┼────────────────┤
│總計│          │        │      │3,900,000元 │            │                                │
└──┴─────┴────┴───┴──────┴──────┴────────────────┘
附表二：
┌──┬─────┬────┬───┬──────┬──────┬────────────────┐
│編號│支票號碼  │發票日期│      │票面金額    │借款交付日期│實際交付金額（扣除自實際借款交付│
│    │          │        │      │            │            │日起至票載發票日止按年息42%計算 │
│    │          │        │      │            │            │之利息後）                      │
├──┼─────┼────┼───┼──────┼──────┼────────────────┤
│ 1  │FA0000000 │96.7.10 │      │1,535,000元 │96年6月11日 │ 1,500,000元                    │
├──┼─────┼────┼───┼──────┼──────┼────────────────┤
│ 2  │FA0000000 │96.7.20 │      │1,400,000元 │96年6月20日 │ 1,300,000元                    │
├──┼─────┼────┼───┼──────┼──────┼────────────────┤
│ 3  │FA0000000 │96.8.10 │      │1,300,000元 │96年7月2日  │ 1,231,731元                    │
├──┼─────┼────┼───┼──────┼──────┼────────────────┤
│總計│          │        │      │4,235,000元 │            │                                │
└──┴─────┴────┴───┴──────┴──────┴────────────────┘
附表三：
┌──┬──────┬────────┬──┬──────┬──────┐
│編號│本金        │利息計算起訖日  │週年│利息        │本金利息合計│
│    │            │（即借款交付日至│利率│            │            │
│    │            │100年3月16日）  │    │            │            │
├──┼──────┼────────┼──┼──────┼──────┤
│ 1  │1,065,475元 │96年5月8日至    │20% │  822,605元 │ 1,888,080元│
│    │            │100年3月16日    │    │            │            │
├──┼──────┼────────┼──┼──────┼──────┤
│ 2  │1,292,200元 │96年5月18日至   │20% │  990,569元 │ 2,282,769元│
│    │            │100年3月16日    │    │            │            │
├──┼──────┼────────┼──┼──────┼──────┤
│ 3  │  236,875元 │96年5月29日至   │20% │  180,155元 │   417,030元│
│    │            │100年3月16日    │    │            │            │
├──┼──────┼────────┼──┼──────┼──────┤
│ 4  │1,014,000元 │96年5月29日至   │20% │  771,196元 │ 1,785,196元│
│    │            │100年3月16日    │    │            │            │
├──┼──────┼────────┼──┼──────┼──────┤
│ 5  │1,500,000元 │96年6月11日至   │20% │1,130,137元 │ 2,630,137元│
│    │            │100年3月16日    │    │            │            │
├──┼──────┼────────┼──┼──────┼──────┤
│ 6  │1,300,000元 │96年6月20日至   │20% │  973,041元 │ 2,273,041元│
│    │            │100年3月16日    │    │            │            │
├──┼──────┼────────┼──┼──────┼──────┤
│ 7  │1,231,731元 │96年7月2日至    │20% │  913,843元 │ 2,145,574元│
│    │            │100年3月16日    │    │            │            │
├──┼──────┼────────┼──┼──────┼──────┤
│總計│7,640,281元 │                │    │5,781,546元 │13,421,827元│
└──┴──────┴────────┴──┴──────┴──────┘
附表四：
┌──┬──────┬────────┬──┬──────┬──────┐
│編號│本金        │利息計算起訖日  │週年│利息        │本金利息合計│
│    │            │（即借款交付日至│利率│            │            │
│    │            │97年12月19日）  │    │            │            │
├──┼──────┼────────┼──┼──────┼──────┤
│ 1  │1,065,475元 │96年5月8日至    │20% │  345,623元 │ 1,411,098元│
│    │            │97年12月19日    │    │            │            │
├──┼──────┼────────┼──┼──────┼──────┤
│ 2  │1,292,200元 │96年5月18日至   │20% │  412,088元 │ 1,704,288元│
│    │            │97年12月19日    │    │            │            │
├──┼──────┼────────┼──┼──────┼──────┤
│ 3  │  236,875元 │96年5月29日至   │20% │   74,113元 │   310,988元│
│    │            │97年12月19日    │    │            │            │
├──┼──────┼────────┼──┼──────┼──────┤
│ 4  │1,014,000元 │96年5月29日至   │20% │  317,257元 │ 1,331,257元│
│    │            │97年12月19日    │    │            │            │
├──┼──────┼────────┼──┼──────┼──────┤
│ 5  │1,500,000元 │96年6月11日至   │20% │  458,630元 │ 1,958,630元│
│    │            │97年12月19日    │    │            │            │
├──┼──────┼────────┼──┼──────┼──────┤
│ 6  │1,300,000元 │96年6月20日至   │20% │  391,068元 │ 1,691,068元│
│    │            │97年12月19日    │    │            │            │
├──┼──────┼────────┼──┼──────┼──────┤
│ 7  │1,231,731元 │96年7月2日至    │20% │  362,433元 │ 1,594,164元│
│    │            │97年12月19日    │    │            │            │
├──┼──────┼────────┼──┼──────┼──────┤
│總計│7,640,281元 │                │    │2,361,212元 │10,001,493元│
└──┴──────┴────────┴──┴──────┴──────┘